臺灣臺中地方法院民事判決
110年度中小字第4699號
原      告  富邦產物保險股份有限公司

法定代理人  羅建明
訴訟代理人  何正偉
            林揚軒
被      告  梁錦城

上列當事人間損害賠償事件，本院於民國111年5月25日言詞辯論
終結，判決如下：
    主      文
被告應給付原告新臺幣14214元，及自民國110年9月1日起至清償
日止，按年息5%計算之利息。
原告其餘之訴駁回。
訴訟費用新臺幣2000元由被告負擔，餘由原告負擔。
本判決原告勝訴部分得假執行。
    事實及理由
一、原告主張：被告於民國108年9月19日駕駛車號000-0000號車
    ，在臺中市霧峰區民生路近峰東路口時，因未注意車前狀況
    ，追撞原告承保之訴外人台崧混凝土有限公司所有，由訴外
    人柯仲恩駕駛之車號000-0000號機車(下稱系爭機車)。原告
    已依保險契約約定，給付系爭機車修理費新臺幣(下同)2774
    0元，爰請求被告給付27740元，及自起訴狀繕本送達翌日起
    至清償日止，按年息5%計算之利息。
二、被告則以：車禍當時是紅燈，被告因沒有拉手煞車、離合器
    沒踩好，向前滑行才擦撞系爭機車，只輕微擦撞系爭機車左
    邊後方，對方沒有倒、人也沒受傷，系爭機車從頭到尾都要
    修理，修理費都是偽造等語置辯，請求駁回原告之訴。
三、原告主張之事實，業據其提出保險單、行車執照、受損照片
    、道路交通事故當事人登記聯單、發票及估價單等件為證。
　　上開發票及估價單為鯨魚車業所出具，並蓋有其統一發票專
    用印文，是被告抗辯系爭機車修理費為偽造云云，已難採信
    。又本院依原告聲請，將本件車禍送請臺中市車輛行車事故
    鑑定委員會鑑定，該會按筆錄、警繪現場圖顯示兩車行向及
    道路狀況、現場照片顯示兩車車損及終止位置、被告行車紀
    錄器畫面顯示肇事經過情形、雙方到會說明等事據跡證，
　　鑑定意見認為：一、梁錦城駕駛計程車，行近設有行車管制
    號誌交岔路口前，右側車身緊臨道路邊緣、未注意車前狀況
    、剎車時未與前車保持安全距離，為肇事主因。二、柯仲恩
    駕駛普通重型機車，行近設有行車管制號誌交岔路口前，
　　自路肩駕越左前車輛後遇紅燈往左偏行，跨越道路邊緣暫停
　　影響後車，為肇事次因，有該會111年4月29日中市車鑑字第
    1110002240號函附鑑定意見書1紙在卷可稽。被告抗辯：因
    沒有拉手煞車、離合器沒踩好，向前滑行才擦撞系爭機車，
    只輕微擦撞系爭機車左邊後方云云，亦不足採信。 
四、汽車、機車或其他非依軌道行駛之動力車輛，在使用中加損
　　害於他人者，駕駛人應賠償因此所受之損害；不法毀損他人
　　之物者，應向被害人賠償其物因毀損所減少之價值，民法第
　　191條之2前段、第196條分別定有明文。被保險人因保險人
　　應負保險責任之損失發生，而對第三人有損失賠償請求權者
　　，保險人得於給付保險金額後，代位行使被保險人對於第三
　　人之請求權，為保險法第53條第1項所明定。請求賠償物被
　　毀損所減少之價值，得以修護費用為估價標準，但以必要者
　　為限，例如修理材料費以新品換舊品應予折舊(參照最高法
　　院77年第9次民事庭會議)。系爭機車係於108年4月出廠，有
　　原告所提系爭機車行車執照1紙在卷可考，至發生車損之108
　　年9月19日共計6月(依營利事業所得稅結算申報查核準則，
　　提列折舊以一年為計算單位，其使用期間未滿一年者，按實
　　際使用月數相當於全年之比例計算之，不滿一月者，以月計
  　）。依行政院所頒佈固定資產耐用年數表第二類第三項規定
　　，機車之耐用年數為3年，依定率遞減法每年折舊應為536/
　　1000。依原告所提出之估價單及發票所示，原告依保險契約
    約定，給付系爭機車修理費27740元均為零件費用，是扣除
    折舊額後應為10203元「計算式：27740－(27740×0.536×6/12
    )＝20306(小數點以下四捨五入）」。
五、損害之發生，被害人與有過失者，法院得減輕賠償金額或  
    免除之，民法第217條第1項定有明文。且民法第217條規定 
     之目的，在謀求加害人與被害人間之公平，故在裁判上法 
     院得依職權減輕或免除之(最高法院85年台上字第1756號判
      例意旨參照）。法院對於賠償金額減至何程度，抑為完全
      免除，應斟酌雙方原因力之強弱與過失之輕重以定之(最
高      法院54年台上字第2433號判例意旨參照)。本件車禍被
告為      肇事主因，訴外人柯仲恩為肇事次因，已如前述，本
院認      原告與訴外人柯仲恩過失比例應為7：3。依此計算，
原告      得請求被告賠償之金額為14214元「計算式：20306元
×7/10      ＝14214元(元以下四捨五入)」。
六、綜上所述，原告依保險代位及侵權行為之法律關係，請求  
    被告給付14214元，及自起訴狀繕本送達被告翌日即110年9 
     月1日起至清償日止，按年息5%計算之法定遲延利息之範圍
      內，洵屬正當，應予准許。逾此範圍之請求，於法無據，
      應予駁回。
七、本件原告勝訴部分，係適用小額訴訟程序所為被告敗訴之判
    決，應依職權宣告假執行。
八、本件事證已臻明確，兩造其餘攻擊防禦方法及所舉證據，  
    經審酌結果，與本件判決結論均無影響，爰不一一論述，  
    附此敘明。　　
九、訴訟費用負擔之依據：民事訴訟法第79條。
中　　華　　民　　國　　111 　年　　7 　　月　　13　　日
                  臺中簡易庭  法  官  劉正中
上為正本，係照原本作成。
如不服本判決，應於送達後20日內，以判決違背法令為理由，向
本院提出上訴狀並表明上訴理由（上訴理由應表明一、原判決所
違背之法令及其具體內容；二、依訴訟資料可認為原判決有違背
法令之具體事實），如於本判決宣示後送達前提起上訴者，應於
判決送達後20日內補提上訴理由書（須附繕本）。
中　　華　　民　　國　　111 　年　　7 　　月　　13　　日
                              書記官  江婉君